最高法院刑事判決　　　　　　　　　　111年度台上字第615號
上　訴　人　蔡哲緯


上列上訴人因違反毒品危害防制條例案件，不服臺灣高等法院高
雄分院中華民國110 年9 月15日第二審判決（110 年度上訴字第
703 號，起訴案號：臺灣橋頭地方檢察署109 年度偵字第 11060
、11061 、14036 號），提起上訴，本院判決如下：
    主  文
上訴駁回。
    理  由
一、按刑事訴訟法第377 條規定，上訴於第三審法院，非以判決
    違背法令為理由，不得為之。是提起第三審上訴，應以原判
    決違背法令為理由，係屬法定要件。如果上訴理由書狀並未
    依據卷內訴訟資料，具體指摘原判決不適用何種法則或如何
    適用不當，或所指摘原判決違法情事，顯與法律規定得為第
    三審上訴理由之違法情形，不相適合時，均應認其上訴為違
    背法律上之程式，予以駁回。
二、上訴人蔡哲緯上訴意旨略為：
  ㈠上訴人已供出所販賣4-甲基甲基卡西酮毒品咖啡包的來源是
    「林朝陽」，林朝陽亦遭警查獲並自白確有於民國109 年 9
    月初交付上訴人10包毒品咖啡包之事，並有通訊對話紀錄可
    佐，祇因檢察官以證據不足對林朝陽為不起訴處分，原審即
    不適用「供出毒品來源，因而查獲」的減刑規定，再給予上
    訴人減刑寬典，當有判決適用法則不當的違誤。
  ㈡本案構成累犯之前案為公共危險案件，但前罪所犯之罪質、
    犯罪態樣與本案並不相同，應無加重其刑必要，原審依累犯
    規定加重上訴人之刑，亦顯不恰當。
  ㈢上訴人出身單親家庭，與母親相依為命，獨撐家庭經濟，祇
    因少年輕狂、不懂事，致在外負債亟待清償，為此祈請本院
    給予自新機會酌量減刑，俾早日回歸社會、貢獻己力。
三、惟查：
  ㈠原判決係綜合全案證據資料，本於事實審法院職權推理之作
    用，認定上訴人確有如原判決所援引第一審判決事實欄所載
    之犯行，因而引用第一審判決、證據及理由，維持第一審論
    處上訴人以共同販賣第三級毒品未遂1 罪（累犯）之科刑判
    決，及相關沒收之諭知，駁回其在第二審的上訴，已詳敘其
    所憑之證據及認定之理由。所為論斷，亦都有卷證資料可供
    覆按。從形式上觀察，原判決於法並無不合。
  ㈡毒品危害防制條例第17條第1 項關於供出毒品來源，減免其
    刑寬典規定，其中所稱「供出毒品來源」，依其文義及立法
    目的解釋，係指供出與其所犯有關的「本案毒品來源」而言
    ，若被告所供出的資訊與自己所犯的本案無關，僅能認為提
    供他案線報，縱然警方因而查獲他案的正犯或共犯，祇能就
    其和警方合作的犯罪後態度，於本案量刑時加以斟酌，尚不
    能逕依上揭規定予以減輕或免除其刑。具體而言，所謂「供
    出毒品來源，因而查獲」，須被告詳實地供出自己的毒品來
    源具體事證，因而使有偵查（或調查）犯罪職權的公務員知
    悉，而對該上游人員發動偵查（或調查），並因而破獲其犯
    罪者而言，反之，則無此減刑寬典的適用。
    原判決業於其事實及理由欄三─㈡內，就上訴人所犯販賣4-
    甲基甲基卡西酮毒品咖啡包，何以不能再適用「供出毒品來
    源，因而查獲」減刑寬典的理由，詳為析述；又依卷內資料
    所示：上訴人雖有向警察機關提供其毒品來源上手為林朝陽
    ，然就所販賣之毒品咖啡包取得時點，不僅與林朝陽自白交
    付毒品時間不同，且與證人即綽號「小六」之黃義凱所證不
    符，林朝陽更否認有提供毒品供上訴人販賣之事，經檢察官
    偵查後，認定並無證據足認林朝陽有提供毒品咖啡包予上訴
    人販賣，也無法證明本件上訴人所販賣之毒品咖啡包係林朝
    陽所提供等情，此有高雄市政府警察局刑事警察大隊110年2
    月19日高市警刑大偵六字第00000000000 號函檢附林朝陽刑
    事案件移送書及毒物化學鑑定書、臺灣橋頭地方檢察署 110
    年2 月23 日橋檢信成109 偵11060字第0000000000號函、臺
    灣高雄地方檢察署檢察官109 年度偵字第19297 號、110 年
    度偵字第2352號不起訴處分書及林朝陽之臺灣高等法院被告
    前案紀錄表等附卷可憑（第一審卷第75-87 、89、105- 115
    頁），故本件偵查機關並無因上訴人之供述而查獲其毒品來
    源之上手甚明。核此顯非單純以上訴人所指毒品來源之人為
    檢察官處分不起訴，即不給予減刑寬典，而與上訴人所舉本
    院107 年度台上字第2787號判決意旨，並無牴觸，此部分上
    訴意旨，置原判決已明白論述之事項於不顧，徒憑主觀，妄
    指違誤，且未確實依據卷內訴訟資料而為指摘，核非適法的
    上訴第三審理由。
  ㈢司法院釋字第775 號解釋，以刑法第47條第1 項累犯之規定
    ，不分情節一律須加重最低本刑，於不符合同法第59條所定
    要件之情形下，致生行為人所受之刑罰超過其所應負擔罪責
    之個案，不符罪刑相當原則、比例原則；因認於此範圍內，
    在刑法第47條第1 項修正前，為避免發生上述罪刑不相當之
    情形，法院應斟酌個案情形，裁量是否依該規定加重最低本
    刑。
    本件原判決以上訴人所犯前案雖與本案罪質不同，但罪質相
    異之非同類型累犯仍屬刑法第47條第1 項之適用範圍，司法
    院前開解釋意旨亦未指明罪質非同類之累犯應予限縮不適用
    。且斟酌上訴人於適用法定減輕事由之處斷刑，如再以累犯
    加重，亦不致生違反罪責原則及比例原則，亦無過苛侵害情
    事存在，而無上開情事，已敘明上訴人為累犯之依據及其認
    定之理由，並酌以上訴人所犯販賣第三級毒品罪，其法定刑
    7 年以上有期徒刑，其情節不可謂不重大，其於109 年3 月
    9 日執行完畢後，僅過半年即犯前開販賣毒品未遂之重罪，
    足證上訴人對刑罰反應力薄弱，第一審依刑法第47條第1 項
    規定及司法院釋字第775 號解釋（反面）意旨加重其刑，於
    法尚無違誤等旨（見原判決第2 頁）。核無罪刑不相當之情
    形，又係合法行使其量刑裁量權，自難指原判決有違反前述
    解釋意旨之違誤。
  ㈣關於刑之量定，及刑法第59條關於犯情可憫、減輕其刑的規
    定，都屬事實審法院得依職權裁量的事項，法院除就具體個
    案犯罪，斟酌其犯罪情狀，有無可堪憫恕之情外，並以行為
    人的責任為基礎，審酌刑法第57條所列各項罪責因素後，予
    以整體評價，而為科刑輕重標準的衡量，使罰當其罪，以實
    現刑罰權應報正義，並兼顧犯罪一般預防與特別預防的目的
    ，倘其未有逾越法律所規定範圍，或濫用其權限情形，即不
    得任意指摘為違法，據為上訴第三審的理由。
    原判決既以上訴人的責任為基礎，先於事實及理由欄一內，
    引用第一審判決理由欄三─㈡─⒌所載，詳敘上訴人所犯何
    以無「法重情輕」、「情堪憫恕」之理由；復引用第一審判
    決理由欄三─㈢科刑審酌之說明，說明第一審審酌上訴人具
    體之主、客觀、前案紀錄、不思以正當合法途徑賺取收入，
    無視於國家對於杜絕毒品犯罪之禁令，為牟取私利而共同販
    賣第三級毒品，雖屬未遂，但其無視毒品戕害他人健康及危
    害社會安全，所為實應非難；並衡酌其坦承犯行、提供相關
    毒品線索予警方偵辦之犯後態度，所欲販賣毒品咖啡包之價
    格、數量，以及犯罪分工等犯罪情節，兼衡教育智識程度、
    生活狀況等刑法第57條各款所列事項等一切情狀，就上訴人
    所犯共同販賣第三級毒品未遂罪，依累犯加重其刑，並適用
    刑法第25條第2 項未遂犯減輕其刑、毒品危害防制條例第17
    條第2項「自白毒品犯罪」減刑等規定，於法定本刑「7年以
    上有期徒刑」先加重後遞減輕之範圍內，宣處有期徒刑2 年
    。從形式上觀察，客觀上並未逾越法定刑度，又未濫用自由
    裁量權限，且無違背公平正義等原則，其量刑尚稱妥適，應
    予維持之旨，核無濫權、失當的情形存在，更無所謂未適用
    刑法第59條規定酌減其刑，即生違背法令之問題。
四、以上及其他上訴意旨或置原判決已明白論斷的事項於不顧，
    就屬原審採證認事、量刑職權的適法行使，單憑主觀任意指
    摘，均不能認為合法的上訴第三審理由。
五、依上說明，應認上訴人之上訴為違背法律上之程式，予以駁
    回。又本院係法律審，且本件係程序判決，上訴人另請求酌
    量減刑云云，尚無從審酌，附此敘明。
據上論結，應依刑事訴訟法第395條前段，判決如主文。  
中    華    民    國   111    年    2     月    17    日
                  刑事第二庭審判長法  官  林  勤  純  
                                  法  官  王  梅  英  
                                  法  官  莊  松  泉  
                                  法  官  吳  秋  宏  
                                  法  官  李  釱  任  
本件正本證明與原本無異
                                  書記官
中    華    民    國   111    年    2     月    22    日